臺灣臺中地方法院刑事判決
109年度訴字第2898號
公  訴  人  臺灣臺中地方檢察署檢察官
被      告  簡立昇


選任辯護人  李秉謙律師
            林亮宇律師
上列被告因妨害電腦使用罪等案件，經檢察官提起公訴（109年
度偵續字第131號），本院判決如下：
    主    文
丁○○犯無故取得他人電腦相關設備之電磁紀錄罪，處拘役伍拾日
，如易科罰金，以新臺幣壹仟元折算壹日。
    犯罪事實
一、丁○○係乙○○之配偶，竟基於無故入侵他人電腦相關設備、取
    得電磁紀錄、洩漏電腦秘密之犯意，於民國108年8月27日前
    之某日不詳時間，未經乙○○之同意或授權，以不詳之方式解
    開乙○○持用之手機密碼後，再輸入日記軟體「MY NIKKI」之
    密碼，以此方式，無故入侵乙○○之手機之設備，翻閱乙○○於
    手機中包含日記等各項資料，並將資料下載或傳送至丁○○之
    手機內，而無故取得乙○○之上開手機內日記內容之電磁紀錄
    ，並將日記內容傳送予不詳之親友，足生損害於乙○○。
二、案經乙○○委由王永春律師告訴臺灣臺中地方檢察署檢察官偵
    查起訴。
    理    由
壹、程序部分：
一、按告訴乃論之罪，其告訴應自得為告訴之人知悉犯人之時起
    ，於六個月內為之，刑事訴訟法第237條第1項定有明文。查
    告訴人乙○○稱：被告丁○○於民國108年8月27日前某日，進入
    伊所有之手機內，將伊手機裡之日記資料下載傳送至自己手
    機內，嗣於108年8月27日雙方發生衝突時，被告因出示手機
    內資料予伊父母觀看，伊始知悉此事（參偵461卷第60頁）
    ，而被告亦自承：伊僅有於108年6月間進入告訴人乙○○手機
    並將告訴人乙○○之前日記下載等語（參偵461卷第61頁），
    再觀諸被告於民事訴訟提出之相關日記內容係108年4月至同
    年6月間之日記，有民事準備（一）狀可稽（參本院108年度
    訴字第1646民事卷第129至131頁），綜合上開時序以觀，被
    告稱其108年6月間進入告訴人手機，告訴人稱於108年8月間
    始知悉，應屬可採。至被告將告訴人之日記傳送予渠等之共
    同朋友溫郁盈，告訴人稱伊係於108年12月間知悉等語（參
    本院卷第381頁），而觀諸被告傳送之訊息提及被告與告訴
    人正分居中等語，有對話紀錄可稽（參偵461卷第97頁），
    而告訴人稱伊與被告分居係於108年8月27日之後等語（參本
    院卷第382頁），則應可推斷被告將告訴人之日記傳送予溫
    郁盈之時間應為108年8月之後，告訴人稱於108年12月間知
    悉被告將告訴人之日記傳送予他人，應屬可採。辯護人雖為
    被告辯稱告訴人於106年12月即已知悉被告擅自進入其手機
    查知其與第三人過從甚密乙情，告訴人乙○○應於知悉後6個
    月內提出告訴，告訴人乙○○遲至109年1月始提出告訴已逾告
    訴期間云云，惟揆諸上開告訴人與被告之陳述，應可知悉此
    並非106年12月之事，告訴期間自非自106年12月起算，辯護
    人上開為被告抗辯應無可採。則告訴人分別於108年8月知悉
    被告無故進入告訴人之手機下載日記，並於108年12月知悉
    被告將告訴人之日記傳送予第三人，告訴人於108年12月6日
    提起告訴人，尚未逾告訴期間，本案告訴應屬合法，核先敘
    明。
二、按被告以外之人於審判外之陳述雖不符刑事訴訟法第159條
    之1至之4等4條之規定，而經當事人於審判程序同意作為證
    據，法院審酌該言詞陳述或書面陳述作成時之情況，認為適
    當者，亦得為證據；當事人、代理人或辯護人於法院調查證
    據時，知有刑事訴訟法第159條第1項不得為證據之情形，而
    未於言詞辯論終結前聲明異議者，視為有前項之同意，同法
    第159條之5定有明文。本案判決下列所引用被告丁○○以外之
    人於審判外之陳述，屬傳聞證據，惟被告及其辯護人於本院
    準備程序表示同意作為證據（參本院卷第63頁），本院審認
    上開證據作成時之情況，應無違法取證或不當情事，與本案
    待證事實間復具有相當之關聯性，以之作為證據應屬適當，
    依刑事訴訟法第159條之5規定，自有證據能力。
三、本案判決以下引用之非供述證據，並無刑事訴訟法第159條
    第1項規定傳聞法則之適用，經本院審理時依法踐行調查證
    據程序，與本案待證事實具有自然之關聯性，且無證據證明
    係公務員違法取得之物，依法自得作為證據。
貳、實體部分：
一、訊據被告固坦承於108年6月間某日之不詳時間，以不詳之方
    式解開告訴人持用之手機密碼後，再輸入日記軟體「MY NIK
    KI」之密碼，翻閱告訴人手機中之日記，並將上開日記下載
    並傳送至伊所有之手機內；另將上開日記傳送予伊與告訴人
    之共同友人溫郁盈等節，然矢口否認有何起訴書所載之犯行
    ，辯稱：伊並非無故侵入告訴人乙○○之手機，且有獲得告訴
    人乙○○之概括授權；伊將告訴人之日記傳送予溫郁盈係因為
    心情不好需要有人給予意見，伊也有向溫郁盈表示不要再跟
    其他人講云云，辯護人為其辯護以：（一）被告於告訴人乙
    ○○購買手機之初，即將自身指紋建入告訴人乙○○之手機，且
    當時雙方有同意得以互相查看手機內容，告訴人既未向被告
    表示不同意，被告之認知即係其仍有權查看告訴人乙○○之手
    機；（二）被告係為搜證告訴人乙○○對婚姻不忠之相關證據
    始進入告訴人乙○○手機查看，應屬有正當理由云云；（三）
    被告告知告訴人乙○○之父親即丙○○此事，係為挽救婚姻，並
    非為使告訴人乙○○感到不堪，且於108年8月27日當日，被告
    僅將手機拿在手上，並未交予告訴人之親友傳閱，應無洩漏
    之行為；（四）被告雖將告訴人之日記傳送予被告與告訴人
    之共同朋友溫郁盈，然被告係因心情不佳需找人傾訴，且已
    告知溫郁盈不得再向他人散布，被告並無散布或貶損告訴人
    名譽之意云云。惟查：
(一)被告於108年6月間某日不詳時間，以不詳之方式解開告訴人
    持用之手機密碼後，再輸入日記軟體「MY NIKKI」之密碼，
    翻閱告訴人手機中之日記，並將上開日記下載並傳送至伊所
    有之手機內；另被告將告訴人之日記傳送予被告與告訴人之
    共同朋友溫郁盈等節，業據被告自承在卷（參偵續卷第45至
    49頁，本院卷第381頁），核與證人即告訴人證述情節相符
    （參偵續卷第37至40頁，本院卷第195至206、381至382頁）
    ，復有通訊軟體對話紀錄、109年1月10日民事準備（一）狀
    可稽（參偵卷第71至73、97至103頁），此部分事實應堪認
    定。
(二)告訴人並未同意被告進入告訴人之手機並觀覽其手機內之日
    記內容等節，據被告於偵查中自承：伊因為告訴人乙○○外遇
    想要查看其手機內容，一開始都是試密碼，但因為告訴人已
    經更改密碼。告訴人手機內的日記軟體有設定密碼，告訴人
    並未告知伊密碼，係因有設定一個提示是最愛球員，因此伊
    猜到密碼自行進入等語（參偵續卷第47頁），核與告訴人於
    偵查中具結證稱：進入伊手機要按指紋或輸入密碼，106年
    間購買手機時，是被告幫忙設置指紋及密碼，因此一開始被
    告知道伊手機密碼，直到106年10月或11月時因為伊與被告
    的感情不睦，所以伊始將密碼改掉。至於手機裡日記軟體，
    也有設置密碼4碼，伊沒有告訴過被告，該日記是伊與被告
    感情不睦後開始寫的，伊也沒有告訴過被告伊在寫日記。而
    被告截圖日記的時間都是凌晨，倘若伊有同意被告觀覽，被
    告何須在凌晨這麼奇怪的時間觀看等語（參偵續卷第38至39
    頁）；另於本院審理時具結證稱：伊一開始購買手機時是與
    被告共同設定手機密碼，但到106年間，伊曾經更改密碼，
    並沒有將更改之密碼告知被告，伊印象中也曾經告知被告不
    要擅自進入伊手機等語（參本院卷第196至206頁）相符，告
    訴人就手機密碼更改後並未告知被告，且未告知被告手機內
    日記軟體之密碼等節，應堪認定。而告訴人既未告知被告其
    手機密碼及日記軟體之密碼，告訴人顯無同意被告擅自進入
    其手機及觀覽其日記之意。　　
(三)辯護人雖為被告辯稱：被告於告訴人乙○○購買手機時就已得
    告訴人乙○○之同意，且告訴人乙○○並未向被告表示不得再擅
    自進入其手機，被告理當認為其係有權進入告訴人乙○○手機
    ，且告訴人乙○○之日記設定之密碼有提示，被告與告訴人結
    縭多年，自有辦法猜到密碼，倘若告訴人乙○○不願讓被告觀
    看，應當想方設法設定被告無法猜到的密碼，方符常情云云
    ，惟被告於偵查中自承：一開始只是為了幫告訴人乙○○設定
    指紋辨識，始將自己的指紋亦設定在告訴人乙○○之手機內，
    但我們都忘記這件事，直到伊因為告訴人乙○○外遇想要查看
    其手機內容，一開始都是試密碼，但因為告訴人已經更改密
    碼，伊不小心以右手大拇指按到，就解鎖告訴人乙○○之手機
    。告訴人乙○○手機內的日記APP有設定密碼，告訴人乙○○並
    未告知伊密碼，係因有設定一個提示是最愛球員，因此伊猜
    到密碼自行進入等語（參偵續卷第47頁），足見縱使被告一
    開始將其指紋辨識設置於告訴人之手機內，亦僅係為幫告訴
    人測試手機指紋辨識，而其最初雖有得告訴人乙○○之同意進
    入手機，然均係以密碼進入手機。而被告既自承告訴人嗣後
    已變更手機密碼，且其不知道新的密碼而無法進入手機，自
    此被告即應可預見告訴人並無再讓被告查看其手機之意。況
    告訴人於手機內使用之日記軟體，另有設置密碼，且未告知
    被告密碼，益徵告訴人並無同意被告觀覽之意。縱被告因基
    於對告訴人之熟悉而猜測到告訴人設定之密碼，亦無法反推
    告訴人即有供被告觀覽之意，此部分抗辯要難採憑。
(四)辯護人又為被告辯稱：被告係為不貞搜證，應有正當理由，
    而非無故云云，惟刑法第36章妨害電腦使用罪，多以「無故
    」，作為犯罪構成行為態樣之一項。此所謂「無故」，係指
    欠缺法律上正當理由者而言；至於理由正當與否，則須綜合
    考量行為的目的、行為當時的人、事、時、地、物等情況、
    他方受干擾、侵害的程度等因素，合理判斷其行為所構成的
    妨害，是否逾越社會通念所能容忍的範圍，並非其行為目的
    或動機單純，即得謂有正當理由。夫妻雙方，為維持幸福圓
    滿的生活，縱然互負忠貞、婚姻純潔的道德上或法律上義務
    ，婚姻外的通、相姦行為，依一般社會通念，當予非難、譴
    責，但人格各自獨立，非謂必使配偶之一方放棄自己的隱私
    權利，被迫地接受他方可以隨時、隨地、隨意全盤監控自己
    日常生活或社交活動的義務；申言之，倘藉口懷疑或有調查
    配偶外遇的必要，即恣意窺探、取得他方非公開活動、言論
    、談話等隱私領域，尚難肯認具有法律上的正當理由，是此
    部分抗辯亦屬無據。
(五)至被告及其辯護人均辯稱：被告將日記傳送予溫郁盈係因為
    被告當時情緒低落，需要找人訴苦，始將告訴人日記傳送予
    溫郁盈，然有告訴人溫郁盈不要散布，被告並無散布之意云
    云，然所謂洩漏乃使不應知悉秘密之他人得知秘密之內容而
    言，此與意圖散布於眾不同，被告將屬於告訴人秘密之日記
    內容，傳送予第三人溫郁盈，即屬洩漏他人之秘密，縱被告
    有告知溫郁盈不得再轉傳，亦無礙於被告已將告訴人之秘密
    洩漏之事實，至於被告因心情低落找溫郁盈傾訴始將告訴人
    日記內容傳送予溫郁盈，此僅係被告洩漏他人秘密之動機，
    故此部分抗辯，尚難採憑。 
(六)綜上，本案事證明確，被告犯行應堪認定，應予依法論科。
二、論罪科刑：
(一)被告行為後，刑法第358條、第359條、第318條之1於108年1
    2月25日修正公布，並於同年月27日施行，惟此僅係將貨幣
    單位修正為新臺幣，而將罰金數額予以明確化，自不生新舊
    法比較之問題，應逕行適用裁判時法論處。故核被告所為，
    係犯刑法第358條之無故入侵他人電腦相關設備罪、第359條
    之無故取得他人電腦相關設備之電磁紀錄罪、第318之1無故
    洩漏利用電腦相關設備持有他人之祕密罪。
(二)被告以一行為觸犯數罪名，為想像競合犯，依刑法第55條之
    規定，從一重論處無故取得他人電磁紀錄罪。
(三)爰以行為人之責任為基礎，審酌被告因懷疑案發當時仍為其
    配偶之告訴人與他人過從甚密，一時思慮未周，擅自侵入告
    訴人手機，下載告訴人手機內之日記內容並傳送至自己手機
    內，嗣後甚而傳送予他人觀覽，侵害告訴人之隱私權，所為
    應予非難。被告犯後否認犯行，並未與告訴人和解，未獲告
    訴人之諒解；惟考量被告犯罪之動機、手段、侵害告訴人隱
    私權之程度，暨被告自述碩士畢業之智識程度，目前從事研
    究工作，月收入約新臺幣5萬元，須扶養母親及3名未成年子
    女（參本院卷第282頁）等一切情狀，量處如主文所示之刑
    ，並諭知易科罰金之折算標準。　　　　
據上論斷，應依刑事訴訟法第299條第1項前段，刑法第318條之1
、第358條、第359條、第55條、第41條第1項前段，刑法施行法
第1條之1第1項，判決如主文。
本案經檢察官楊順淑提起公訴，檢察官甲○○到庭執行職務。
中　　華　　民　　國　　111 　年　　8 　　月　　30　　日
                  刑事第十八庭  審判長法  官  李昇蓉
　　　　　　　　　                    法  官  張美眉
　　　　　　　　　                    法  官  李依達
以上正本證明與原本無異。
如不服本判決應於收受送達後20日內向本院提出上訴書狀，並應
敘述具體理由；其未敘述上訴之理由者，應於上訴期間屆滿後20
日內向本院補提理由書（均須按他造當事人之人數附繕本）「切
勿逕送上級法院」。
告訴人或被害人如不服判決，應備理由具狀向檢察官請求上訴，
上訴期間之計算，以檢察官收受判決正本之日起算。
                                      書記官  蘇文熙
中　　華　　民　　國　　111 　年　　8 　　月　　30　　日

附錄本案論罪科刑法條：
中華民國刑法第318條之1
無故洩漏因利用電腦或其他相關設備知悉或持有他人之秘密者，
處2年以下有期徒刑、拘役或1萬5千元以下罰金。

中華民國刑法第358條
無故輸入他人帳號密碼、破解使用電腦之保護措施或利用電腦系
統之漏洞，而入侵他人之電腦或其相關設備者，處3年以下有期
徒刑、拘役或科或併科30萬元以下罰金。

中華民國刑法第359條
無故取得、刪除或變更他人電腦或其相關設備之電磁紀錄，致生
損害於公眾或他人者，處5年以下有期徒刑、拘役或科或併科60
萬元以下罰金。